【裁判字號】    99,智附民,26
【裁判日期】    991222
【裁判案由】    違反著作權法
【裁判全文】
臺灣高雄地方法院刑事附帶民事判決  99年度智附民字第26號
附民原告    瑞影企業股份有限公司
法定代理人  許朝貴
訴訟代理人  馮久媛
附民被告    洪上校
上列當事人間因本院99年度智訴字第18號違反著作權法案件，經
原告提起刑事附帶民事訴訟，請求損害賠償，本院於民國99年12
月8日言詞辯論終結，判決如下：
    主      文
被告應給付原告新臺幣陸萬元及自民國九十九年十月九日起至清
償日止，按週年利率百分之五計算之利息。
原告其餘之訴駁回。
本判決第一項得假執行。
原告其餘假執行之聲請駁回。
    事實及理由
一、原告起訴主張：被告洪上校明知「前途」、「迷魂香」、「
    愛你愛你」、「力量」、「另外」、「勇敢」、「情難斷」
    、「鏡中情」等8 首歌曲之詞，係著作權人豪記影視唱片有
    限公司（下稱豪記公司），將所屬上開歌曲之音樂著作，專
    屬授權予瑞影企業股份有限公司（下稱瑞影公司）重製為營
    業用MIDI伴唱產品及出租、公開演出使用，非經瑞影公司之
    同意或授權，不得擅自重製、出租及公開演出，竟基於意圖
    出租而擅自重製之集合犯意，未經瑞影公司之同意或授權，
    於民國96年間某日，將點將家伴唱機1 台（含控制器1 個）
    及點歌本1 本，以每月新臺幣（下同）5,500 元之代價出租
    予黃文慶，擺放於黃文慶所經營之位於高雄縣鳳山市○○○
    路16號之「今朝醉暢飲屋」店內，並自民國96年間某日起至
    97年8 月1 日止之期間，陸續以其他方法將瑞影公司發行之
    上述8 首歌曲MIDI檔案，直接且永久重製至上開點唱家伴唱
    機內，供不知情之不特定顧客投幣點選演唱，以此方式侵害
    瑞影公司之音樂著作財產權。嗣於97年8 月1 日20時5 分許
    ，為警持搜索票在上址執行搜索，並扣得點將家伴唱機1臺
    、擴大機1 臺、音響喇叭1 組、電視螢幕1 臺、麥克風2支
    、點歌本1 本、伴唱機制控器1 臺等物，被告所涉前揭違反
    著作權法犯行，業經臺灣高雄地方法院檢察署檢察官提起公
    訴，爰依著作權法第88條第1 項、第3 項規定，提起本件刑
    事附帶民事訴訟，請求被告負損害賠償責任，賠償原告所受
    損害。並聲明：(一)被告應給付原告50萬元，及自附帶民事訴
    訟起訴狀繕本送達翌日起至清償日止，按週年利率5 ％計算
    之利息；(二)願供擔保，請准宣告假執行。
二、被告則以：伊無意圖出租而擅自以重製之方法侵害原告之著
    作財產權之行為等語，資為抗辯，並聲明：原告之訴駁回。
三、按附帶民事訴訟之判決，應以刑事訴訟判決所認定之事實為
    據，刑事訴訟法第500條前段定有明文。本件原告主張上揭
    事實，業據證人黃文慶、鍾期鳳、馮久媛證述綦詳，且有告
    訴人之告訴狀、點將家伴唱機1 臺、擴大機1 臺、音響喇叭
    1 臺、電視螢幕1 臺、麥克風1 臺、點歌本1 本、伴唱機制
    控器1 臺等物扣案為憑及現場查獲照片14張、蒐證照片17張
    、97年度弘音精選ＭＩＤＩ承租約定書範例影本、97年度確
    認書範例影本、搜索扣押筆錄、扣押物品清單、瑞影公司蒐
    證報告資料及所附黃文慶名片、、刑事告訴狀告訴人於99年
    12月8 日所庭呈之「前途」、「迷魂香」、「愛你愛你」、
    「力量」、「另外」、「勇敢」、「情難斷」、「鏡中情」
    等8 首歌曲獨家發行權暨專屬授權證明書、版權證明書及廣
    告單、識別標誌（範例）影本、退租確認書範例影本、對於
    點將家企業股份有限公司99年2 月9 日點法字第99020901號
    函及所附廣告單各1 紙在卷可稽，並經本院以99年度智訴字
    第18號刑事判決認定屬實，並以被告犯著作權法第91條第2
    項之侵害著作財產權罪，判處有期徒刑8 月，有該刑事判決
    附卷可稽，是原告主張自堪信為真實。
四、次按「因故意或過失不法侵害他人之著作財產權或製版權者
    ，負損害賠償責任。數人共同不法侵害者，連帶負賠償責任
    。前項損害賠償，被害人得依下列規定擇一請求：一、依民
    法第216 條之規定請求。但被害人不能證明其損害時，得以
    其行使權利依通常情形可得預期之利益，減除被侵害後行使
    同一權利所得利益之差額，為其所受損害。二、請求侵害人
    因侵害行為所得之利益。但侵害人不能證明其成本或必要費
    用時，以其侵害行為所得之全部收入，為其所得利益。依前
    項規定，如被害人不易證明其實際損害額，得請求法院依侵
    害情節，在新臺幣1 萬元以上1 百萬元以下酌定賠償額。如
    損害行為屬故意且情節重大者，賠償額得增至新臺幣5 百萬
    元。」，著作權法第88條定有明文。經查，本件被告意圖出
    租而擅自以重製之方法侵害原告之著作財產權，業如前述，
    則原告依著作權法第88條第1 項規定，請求被告負損害賠償
    責任，即無不合。又關於賠償金額部分，原告因不易證明實
    際損害額，而依著作權法第88條第3 項規定，請求被告賠償
    50萬元，經本院審酌被告係以每月5,500 元出租1 台電腦伴
    唱機及其週邊設備（包括點歌本1 本、遙控器1 台），租賃
    期間自96年年間起至97年8 月1 日經警查獲為止，而原告歌
    曲之專屬授權最早之時間係96年11月6 日，以此計算被告因
    重製原告之歌曲而獲利之期間應自96年11月起算，共計約9
    個月，獲利至多約5 萬元，且原告授權經銷商每台電腦伴唱
    機每年計價16,200元，有其陳報狀在卷可稽，並考量社團法
    人中華音樂著作權仲介協會公開播送概括授權公開演出使用
    報酬費率，規定「卡拉OK、KTV ：一、以點唱次數算每點唱
    一次以0.5 元為上限。二、以營業面積計算：每坪每年以1,
    200 元為上限。三、以包廂數計算：每年每間包廂5,000 元
    （大廳以一包廂計）。四、如為電腦伴唱機則每台每年以5,
    000 元計算，但伴唱機如為投幣式，則以2,700 元。」，復
    參酌被告侵害之情節、侵害著作財產權之伴唱機僅1 台及兩
    造之資力等一切情事，認原告請求被告賠償之金額以6 萬元
    為適當。
五、綜上所述，原告依著作權法第88條第1 項、第3 項規定，請
    求請求被告給付6 萬元，及自起訴狀繕本送達翌日即99年10
    月9 日起至清償日止，按週年利率5 ％計算之利息，為有理
    由，應予准許，逾此範圍之請求，即無理由，應予駁回。又
    訴訟費用並未在刑事訴訟法第491 準用之列，毋庸命當事人
    負擔，附此敘明。
六、本案事證已臻明確，兩造其餘主張及陳述，經本院審酌後認
    與判決結果無影響，爰不再予逐一論列，附此敘明。
七、本判決第一項所命被告給付之金額未逾50萬元，依民事訴訟
    法第389 條第1 項第5 款規定，應依職權宣告假執行。至原
    告其餘假執行之聲請，因訴之駁回而失所附麗，自不應准許
    ，併予駁回。
據上論結，本件原告之訴一部有理由、一部無理由，依刑事訴訟
法第502 條、第491 條第10款、民事訴訟法第389 條第1 項第5
款，判決如主文。
中    華    民    國    99    年    12    月    22    日
              刑事第十九庭  審判長法  官  陳志銘
                                  法  官  陳松檀
                                  法  官  黃宣撫
以上正本證明與原本無異。
如不服本判決，非對於刑事訴訟之判決有上訴時，不得上訴，並
應於收受本判決後10日內向本院提出上訴書狀，並應敘述具體理
由，如未敘述上訴理由者，應於上訴期間屆滿後20日內補提理由
書狀於本院（均須按他造當事人之人數附繕本）「切勿逕送上級
法院」。
中    華    民    國    99    年    12    月    23    日
                                   書記官  葉正昭

司法院資訊處製作；財團法人民間司法改革基金會備份。
